【裁判字號】    89,易,3660
【裁判日期】    890922
【裁判案由】    家庭暴力防治法
【裁判全文】
臺灣高雄地方法院刑事判決                        八十九年度易字第三六六號
    公  訴  人  臺灣高雄地方法院檢察署檢察官
    被      告  甲○○
右列被告因傷害案件，經檢察官提起公訴（八十九年度偵字第一三三五九號），本院
判決如左︰
    主  文
甲○○傷害人之身體，處罰金貳仟元，如易服勞役，以佰元折算壹日。
    事  實
一、甲○○與乙○○係夫妻關係，二人間具有家庭暴力防治法第三條第一款所定之家
    庭成員關係。渠等於民國八十九年二月十八日，共赴屏東縣墾丁地區渡假期間，
    因找尋不到當晚住宿飯店而互起爭執，甲○○竟基於傷害之犯意，在同日晚間八
    時許，在上開墾丁地區警光會館附近之自小客車上，以手強行拉扯乙○○頭髮，
    致乙○○受有頭頂部瘀傷、皮下出血及多處紅腫等傷害等傷害。
二、案經乙○○訴請臺灣高雄地方法院檢察署檢察官偵查起訴。
    理  由
一、訊據被告甲○○固不諱言有於右揭時間，共赴屏東墾丁地區渡假，並於當晚因找
    尋不到當晚住宿飯店而互起爭執，進而於墾丁地區警光會館附近之自小客車上，
    以手強行拉扯乙○○頭髮等事實，惟矢口否認有何傷害犯行，並辯稱：伊當晚係
    因告訴人乙○○互起爭執時，一直辱罵伊家人，還動手打伊肩膀，才會基於防衛
    之意思拉告訴人頭髮，且當時並未見告訴人有何傷勢云云。經查：
（一）右揭事實業據告訴人乙○○迭於偵查及本院審理時指訴甚詳，且告訴人因此受
      有前開傷害等節，復有大昌醫院八十九年二月二十一日驗傷診斷書第八九四二
      四號一紙附卷可稽，酌以告訴人情神狀況良好且屬應對正常之人，衡無蓄意自
      殘可能，則告訴人是晚確受有外力傷害事實當可確信，審以前開被告自承確於
      是晚有拉扯告訴人頭髮等情以觀，告訴人是晚有受被告徒手拉扯傷害之事實堪
      可確信，參以被告苟若是時係因告訴人捶打其肩部，本於正當防衛之意，欲行
      支開告訴人情狀下而行拉扯，則以渠等是時所處位置既在自小客車內，車子兩
      邊均有車門可供開啟，縱認告訴人確有捶打被告肩膀行為，則被告大可開啟車
      門逕自下車即可，又何須反以徒手方式拉扯告訴人之頭髮應對，且審諸告訴人
      上開所受傷害，除受有頭頂部瘀傷、皮下出血外，尚有多處紅腫等節以觀，均
      足說明告訴人上開傷害非出於單一次反擊行為所致，自足認定被告係以持續性
      之拉扯動作為之，準此，被告如係出於正當防衛之意而反應，僅須以單一次推
      開或拉開等行為即可結束，更無可能造成告訴人多處傷害之理。
（二）至人體受外力創害，是否足以於外觀上即時顯現，尚須徵諸各人身體狀況、部
      位及傷害方式各別判斷，被告既係拉扯告訴人頭部，則該部位本即有頭髮覆蓋
      ，除非有受創流血或刻意檢視情事，本即難以一般觀察得知是否受傷，再慮以
      告訴人前開傷害均係屬瘀傷、紅腫等情狀，被告是晚未立即觀得告訴人傷勢，
      自屬當然，被告就此部分所辯，尚無足為有利事實之認定。綜上所陳，被告上
      開所辯，均屬事後卸責之詞，無足採憑，本件罪證明確，被告犯行堪予認定，
      應依法論科。
二、核被告所為，係犯刑法第二百七十七條第一項之傷害罪。審酌被告犯罪後猶飾卸
    犯行，態度難認良好，及告訴人受傷情形尚非嚴重等一切情狀，爰酌情量處如主
    文所示之刑，並諭知易服勞役之折算標準，以示懲儆。
據上論斷，應依刑事訴訟法第二百九十九條第一項前段，刑法第二百七十七條第一項
、第四十二條第二項，罰金罰鍰提高標準條例第一條前段、第二條，判決如主文。
中      華      民      國    八十九    年      九      月    二十二    日
                                    臺灣高雄地方法院刑事第一庭
                                        法  官        邱基峻
右正本證明與原本無異。
如不服本判決，應於送達後十日內，向本院提出上訴狀。
                                        書記官         王美玲
中      華      民      國    八十九    年     九     月     二十二   日
附錄本判決論罪之法條全文
刑法第二百七十七條條第一項
  傷害人之身體或健康者，處三年以下有期徒刑、拘役或一千元以罰金。


司法院資訊處製作；財團法人民間司法改革基金會備份。
